【裁判字號】    98,台上,531
【裁判日期】    980211
【裁判案由】    偽造文書
【裁判全文】
最高法院刑事判決              九十八年度台上字第五三一號
上  訴  人  甲○○
上列上訴人因偽造文書案件，不服台灣高等法院中華民國九十七
年十一月五日第二審判決（九十七年度上訴字第二九八五號，起
訴案號：台灣士林地方法院檢察署九十六年度偵字第一四六三六
號），提起上訴，本院判決如下：
    主  文
原判決撤銷，發回台灣高等法院。
    理  由
本件原判決認定：上訴人甲○○於民國九十六年十一月二十日下
午五時三十五分許，將AVU-989 號重型機車違規停放在台北市○
○區○○路之公車站牌前，為台北市政府警察局士林分局警員李
瑋華發現取締時，竟出示偽造之「乙○○」名義國民身分證（此
部分犯行，業經第一審判刑確定），供李瑋華填製「舉發違反道
路交通管理事件通知單」。嗣於李瑋華填妥後，上訴人竟基於行
使偽造私文書之犯意，在「收受通知聯者簽章」欄內偽造「乙○
○」之署押，假冒「乙○○」名義，偽造「乙○○」已收受該舉
發通知單通知聯之私文書，持交警員而予行使，足以生損害於「
乙○○」及警察機關對道路交通違規事件舉發之正確性等情。因
而撤銷第一審關於行使偽造私文書部分之判決，改判仍論處上訴
人行使偽造私文書，足以生損害於公眾及他人罪刑，固非無見。
惟查：(一)、刑事訴訟法第一百六十三條之二第一項雖規定當事人
、代理人、辯護人或輔佐人聲請調查之證據，法院認為不必要者
，得以裁定駁回之。惟所謂不必要，依同法條第二項規定，係指
不能調查、與待證事實無重要關係、待證事實已臻明瞭無再調查
之必要及同一證據再行聲請者而言。倘該項證據於證明事實確有
重要關係，其待證事實復尚未明瞭，而又非不能調查或同一證據
再行聲請調查者，自應依法調查，否則縱經原法院以裁定或於判
決內駁回其聲請，仍屬應於審判期日調查之證據未予調查，其判
決當然違背法令。上訴人於原審已否認犯罪，辯稱當時係將其胞
弟所有之前揭機車出借給孫偉忠之友人使用，是該友人違規停車
而冒名簽收舉發通知單，非伊冒名簽收，並聲請傳訊孫偉忠提供
該借用人之姓名、住址，以查明真相。上開辯解是否屬實，因與
上訴人有無偽造並行使偽造私文書，有重大關係，自有調查之必
要。原判決雖以：前揭事實「迭據被告（上訴人）於警詢、檢察
官偵查及原審（指第一審）審理時坦承不諱」，「被告（上訴人
）聲請傳喚孫偉忠到庭以查明機車借用人之姓名云云，核無必要
」。然而，被告之自白，不得作為有罪判決之唯一證據，仍應調
查其他必要之證據，以察其是否與事實相符，刑事訴訟法第一百
五十六條第二項定有明文。上訴人先前雖曾自白在舉發通知單上
偽簽「乙○○」之姓名，但於原審既否認其先前自白之真實性，
辯稱該署押係機車之借用人所偽簽，並請求傳訊證人孫偉忠及機
車借用人調查。於此情形，即應調查其他必要之證據，以察其先
前之自白是否與事實相符。乃原審並未敘明上訴人先前之自白是
否與事實相符及其所憑之依據，復未調查審認該舉發通知單上「
乙○○」之署押，是否為上訴人之筆跡，且未說明本件是否有刑
事訴訟法第一百六十三條之二第二項所規定「不必要」調查之情
形，僅因「被告（上訴人）於本院（指原審）審理時翻異前詞，
否認冒名簽收，難予採信」，即以「聲請傳喚孫偉忠到庭以查明
機車借用人之姓名云云，核無必要」一語帶過，自難昭折服。(二)
、受徒刑之執行完畢，或一部之執行而赦免後，五年以內故意再
犯有期徒刑以上之罪者，為累犯，加重本刑至二分之一，刑法第
四十七條第一項定有明文。依據卷內資料，上訴人曾於九十四年
間因偽造文書案件，經台灣士林地方法院以九十四年度訴字第二
二五號刑事判決，判處有期徒刑三月確定，於九十五年八月三日
執行完畢，有「台灣高等法院被告前案紀錄表」在卷可考（見原
審卷第十五頁背面）。上開前科紀錄如果無訛，則上訴人於九十
六年十一月二十日再為本件犯罪，是否屬於曾受徒刑之執行完畢
，五年以內故意再犯有期徒刑以上之罪？原審未向執行機關查明
，以判斷是否應依累犯規定加重其刑，即遽行判決，亦有疏漏。
以上或為上訴意旨指摘所及，或為本院得依職權調查之事項，應
認原判決有撤銷發回更審之原因。
據上論結，應依刑事訴訟法第三百九十七條、第四百零一條，判
決如主文。
中    華    民    國  九十八  年    二    月   十一   日
                      最高法院刑事第七庭
                          審判長法官  陳  世  雄
                                法官  魏  新  和
                                法官  吳  信  銘
                                法官  韓  金  秀
                                法官  張  祺  祥
      本件正本證明與原本無異
                                      書  記  官
中    華    民    國  九十八  年    二    月   十二   日
                                                      Ｑ


司法院資訊處製作；財團法人民間司法改革基金會備份。
